【裁判字號】    95,台上,6925
【裁判日期】    951214
【裁判案由】    偽造文書
【裁判全文】
最高法院刑事判決            九十五年度台上字第六九二五號
上  訴  人  甲○○
上列上訴人因偽造文書案件，不服台灣高等法院台中分院中華民
國九十五年八月三十日第二審更審判決（九十四年度上更(一)字第
三九六號，起訴案號：台灣台中地方法院檢察署八十九年度偵字
第九七一五號），提起上訴，本院判決如下：
    主  文
上訴駁回。
    理  由
一、關於偽造私文書部分
按刑事訴訟法第三百七十七條規定，上訴於第三審法院，非以判
決違背法令為理由，不得為之。是提起第三審上訴，應以原判決
違背法令為理由，係屬法定要件。如果上訴理由狀並未依據卷內
訴訟資料，具體指摘原判決不適用何種法則或如何適用不當，或
所指摘原判決違法情事，顯與法律規定得為第三審上訴理由之違
法情形，不相適合時，均應認其上訴為違背法律上之程式，予以
駁回。本件上訴人甲○○上訴意旨略稱：(一)原判決依據證人即神
腦國際精聚通訊行負責人李政隆所證上訴人係與不同之人前來消
費等語，以認定上訴人於民國八十九年四月十八日下午五時四十
分、八十九年四月十九日下午六時四十分，分別與自稱「徐新寧
」、「廖彥鈞」之成年男子，至台北市○○區○○街之神腦國際
精聚通訊行，向李政隆購買總價新台幣（下同）二萬七千八百十
元、四萬五千七百元之行動電話，而分由該二男子，偽造「徐新
寧」、「廖彥鈞」之署押於簽帳單上等情。但「徐新寧」與「廖
彥鈞」實為同一人，上開簽帳單所偽造之筆跡亦有幾分神似，為
明上情，乃請求與李政隆對質，原審於該證人未到庭時未命拘提
，亦未說明毋庸調查之理由，自有未當。(二)被告以外之人於審判
外之陳述，除法律另有規定者外，不得作為證據。查原審係以李
政隆之警詢中之供述為論據，上開供述屬審判外之陳述，為無證
據能力，原審據為論罪之依據，已有未合。且審判中未踐行提示
並告以要旨之證據調查程序，同有違誤。(三)上訴人因一時之貪念
而誤觸法網，犯後坦承部分犯行，危害亦非重大，因請予以宣告
緩刑，以勵自新云云。查原判決認定：一、上訴人與陳家樟（另
案審理）共同基於行使偽造信用卡、行使偽造私文書以詐欺取財
之概括犯意，先由陳家樟向綽號「阿宏」之成年男子，購得如原
判決附表一編號１至６號之偽造信用卡六張後，由上訴人於該附
表編號１至３號所示之卡後簽名欄上偽簽「林舜德」之署押各一
枚，陳家樟則於其餘之三張偽卡背面偽簽「許慶隆」之署押各一
枚，以示簽名者為有權使用之辨識及證明，足以生損害於林舜德
、許慶隆及真正持卡人。其等再於(一)八十九年三月三日下午四時
許，同往台中縣沙鹿鎮○○路一七八號全民通訊行，由上訴人持
上開編號１號即花旗銀行卡號0000000000000000號信用卡刷卡付
費，並在簽帳單上（一式二聯）之顧客欄簽名欄上偽簽「林舜德
」之署押，向負責人黃麗雲詐購二萬零三百元之諾基亞型號8210
號之行動電話一支。(二)又於八十九年三月四日中午十二時四十分
許，二人同至台中縣沙鹿鎮○○路三一五之一號之春寶銀樓，以
同一手法向負責人白明倉詐購四萬零七百五十元金手鍊及金項鍊
各一條，而由上訴人以上開編號２號所示之花旗銀行卡號000000
0000000000號信用卡，偽以「林舜德」之名、盜刷二萬六千元，
另由陳家樟持該編號５號即中國國際商業銀行（下簡稱中國商銀
）卡號0000000000000000號信用卡（該信用卡卡號之真正持卡人
為陳怡君，實係美國銀行ＶＩＳＡ卡），偽以「許慶隆」之名、
盜刷一萬四千七百五十元，上開行為均足以生損害於真正持卡人
、林舜德、許慶隆、春寶銀樓、全民通訊行及聯合信用卡中心對
信用卡交易之正確性，上訴人等得手後變賣朋分花用。嗣於八十
九年三月四日下午一時許，在台中縣沙鹿鎮○○路與新興路口為
警查獲，並於上訴人身上查獲上開編號１至３號所示之偽造信用
卡；於陳家樟身上查獲編號４至６號所示之偽造信用卡。二、上
訴人與陳家樟復共同於八十九年三月二日至三月四日分別冒「林
舜德」、「許慶隆」名義，先於八十九年三月二日由上訴人持上
開編號１之信用卡刷卡消費九十九元、三萬五千六百元及五千零
四十元；並持編號３號即匯豐銀行卡號0000000000000000 0號信
用卡消費一萬九千八百元及二千八百六十元。於八十九年三月三
日由上訴人持編號１之信用卡消費二萬七千八百元、一千五百八
十四元及三千七百四十四元。於八十九年三月四日由上訴人持編
號２之信用卡刷卡消費一百四十五元。於八十九年三月三日由上
訴人持編號５號之信用卡刷卡消費四千四百七十元。於八十九年
三月四日由陳家樟持偽造之編號４號即花旗銀行卡號0000000000
000000號信用卡刷卡消費一千九百二十元，並在簽帳單上分別偽
造「林舜德」、「許慶隆」之署押，足以生損害於林舜德、許慶
隆等人。三、上訴人於八十九年三月四日交保後，又承前之概括
犯意：(一)與自稱「徐新寧」之成年男子，共同基於意圖為自己不
法所有及行使偽造文書之犯意聯絡，於八十九年四月十八日下午
五時四十分許，向台北市○○區○○街一五四號之神腦國際精聚
通訊行之負責人李政隆，購買總價二萬七千八百十元行動電話二
支，原欲由上訴人刷卡消費，但因其信用卡無法使用，乃改由自
稱「徐新寧」者持偽造之0000000000000000號信用卡刷卡簽帳。
(二)與自稱「廖彥鈞」之成年男子，於同年四月十九日下午六時四
十分，向李政隆購買總價四萬五千七百元之行動電話二支，由「
廖彥鈞」者持偽造之0000000000000000號信用卡刷卡簽帳。四、
上訴人又承前開之犯意與不詳真實姓名成年男子，於八十九年六
月二十二日下午二時許，向台北市中山區○○○路○段一二一號
一樓柏蒂高爾夫有限公司之負責人蕭欽仁購買總價十一萬元之高
爾夫球具，再分持偽造之0000000000000000、0000000000000000
號信用卡刷卡消費，並分別偽簽「許國富」、「吳旻哲」之署押
於簽帳單以詐購上開物品，足以生損害於許國富、吳旻哲等人。
五、又與有上開犯意聯絡之成年男子「李奉輝」，於八十九年六
月二十八日下午五時三十分許，向台北市松山區○○○路○段二
之一號一樓之本間高爾夫股份有限公司員工蘇青雲，購買九萬五
千元之高爾夫球具，由上訴人持偽造之中國信託商業銀行卡號00
00000000000000號信用卡及花旗銀行卡號0000000000000000號信
用卡刷卡，於刷卡時為蘇青雲查覺，致未得逞等情，，係依憑上
訴人所為不利於己之供述，核與共犯陳家樟、證人黃麗雲、白明
倉、李政隆、蕭欽仁、蘇青雲等人於警詢中供述之情節相符，且
有原判決附表一、二所示偽造之信用卡六張、偽簽之簽帳單存根
聯十七張、財團法人聯合信用卡處理中心提供之交易明細單、該
中心九十五年四月十四日聯卡商管字第０九三號函、中國商銀
九十五年四月十八日中信銀收單字第九五０四六七二００二一號
函、香港商香港上海匯豐銀行（其前身為荷蘭銀行）九十五年五
月十日港匯銀卡字第０六二四七號函等證據，資以證明上訴人
有行使偽造私文書之事實，因而撤銷第一審之科刑判決，改判依
修正前牽連犯之規定，從一重論處上訴人共同連續行使偽造私文
書，足以生損害於他人罪刑，已敘明其所憑之證據及認定之理由
，並以上訴人所辯：八十九年四月十八日下午五時四十分、八十
九年四月十九日下午六時四十分，共同至神腦國際精聚通訊行購
物者，係「廖彥鈞」一人並無所指之「徐新寧」云云，如何不足
採信，於理由中詳加說明與指駁。並說明比較，認修正前刑法關
於牽連犯、連續犯之規定，為有利於行為人。又以上訴人行使偽
造之信用卡時，所應適用之刑法第二百十六條、第二百十條之規
定，較之行為後經總統於九十年六月二十日公布施行所增訂之同
法第二百零一條之一第一項所定：意圖供行使之用，而偽造、變
造信用卡；及第二項所定：行使前項偽造、變造之信用卡罪為有
利於行為人，而適用行為時法之理由（原審非未依增訂刑法第二
百零一條之一第二項之規定予以比較，而誤與同條第一項予以比
較，但增訂條文無論第一項或第二項之刑度，均較行為時法為重
，而以行為時法為有利於行為人之結果並無不同），從形式上觀
察，並無違背法令之情形存在。次按證人李政隆於警詢中證稱：
於八十九年四月十八日十七時五十分許，上訴人與「徐新寧」來
購買二支行動電話，因上訴人之信用卡條碼有問題無法刷卡，才
改由「徐新寧」以刷卡消費，八十九年四月十九日十八時四十分
上訴人又與「廖彥鈞」來買二支手機，而由同行之「廖彥鈞」男
子持偽卡簽帳，且兩簽帳單分別簽署「徐新寧」、「廖彥鈞」之
署押等語。按上訴人如偕同一人連續兩天持偽卡向同一人簽帳消
費，易為商家識破，是證人李政隆於警詢之供述，自屬可採。原
審應上訴人請求傳訊李政隆，因該證人出國後始終未回國，致無
法應訊，但該證人於第一審法院訊問後，審判長予上訴人以表示
意見之機會時，上訴人並無為對質之請求（見第一審卷第九二頁
）。原審已盡調查之能事，即難指為違法。至緩刑之宣告，除應
具備刑法第七十四條所定條件外，並須有可認為以暫不執行刑罰
為適當之情形，始得為之。是其宣告與否係事實審法院自由裁量
之權限，查上訴人多次行使偽卡以詐財，甚至於交保之後猶再三
犯罪，難謂其所宣告之刑以暫不執行為適當之情。上訴意旨徒就
原審採證認事職權之適法行使，及原判決已說明之事項，任意指
摘，核與法律規定得為第三審上訴理由之違法情形，不相適合。
其此部分之上訴為違背法律上之程式，應予駁回。
二、關於詐欺取財部分
按刑事訴訟法第三百七十六條所列各罪之案件，經第二審判決者
，不得上訴於第三審法院，為該法條所明定。本件上訴人甲○○
因詐欺取財案件，原審係依刑法第三百三十九條第一項之規定論
處罪刑，核屬刑事訴訟法第三百七十六條第四款之案件，既經第
二審判決，自不得上訴於第三審法院，而上開詐欺取財與行使偽
造私文書之重罪雖屬刑法修正前之牽連犯關係，但其重罪部分之
上訴為不合法，由本院從程序上予以駁回，對於輕罪部分亦無法
適用審判不可分原則為實體上審判，上訴人就輕罪部分一併提起
上訴，顯為法所不許，應予駁回。
據上論結，應依刑事訴訟法第三百九十五條前段，判決如主文。
中    華    民    國  九十五  年   十二   月   十四   日
                      最高法院刑事第五庭
                          審判長法官  莊  登  照
                                法官  洪  明  輝
                                法官  黃  一  鑫
                                法官  林  秀  夫
                                法官  徐  昌  錦
      本件正本證明與原本無異
                                      書  記  官
中    華    民    國  九十五  年   十二   月   二十   日
                                                Ａ


司法院資訊處製作；財團法人民間司法改革基金會備份。
